臺灣板橋地方法院刑事判決　　　　　　　96年度易字第2334號
公　訴　人　臺灣板橋地方法院檢察署檢察官
被　　　告　甲○○
選任辯護人　何豐行律師
被　　　告　丙○○
選任辯護人　周文哲律師
上列被告因妨害家庭案件，經檢察官聲請簡易判決處刑（96年度
偵字第2385號），本院認不宜以簡易判決處刑，改依通常程序審
理，並判決如下：
    主  文
丙○○有配偶而與人通姦，處有期徒刑肆月，如易科罰金，以銀
元參佰元折算壹日；減為有期徒刑貳月，如易科罰金，以銀元參
佰元折算壹日。
甲○○與有配偶之人相姦，處有期徒刑肆月，如易科罰金，以銀
元參佰元折算壹日；減為有期徒刑貳月，如易科罰金，以銀元參
佰元折算壹日。
    事  實
一、丙○○為乙○○之妻，婚姻關係仍存續中，為有配偶之人，
    而甲○○明知丙○○係有配偶之人，其二人竟分別基於通姦
    、相姦之犯意，於民國95年6 月23日12時30分至13時30分之
    間，在臺北縣林口鄉○○○路與四維路口旁荒草處，甲○○
    所駕駛停於該處之2131-KS 自小客車內，為通、相姦行為。
    嗣經乙○○與其友人丁○○駕車尾隨甲○○之車至臺北縣林
    口第二交流道南下匝道路旁，拾獲甲○○下車所丟棄之垃圾
    ，發現其內有甲○○、丙○○發生性行為後所擦拭之衛生紙
    團，而查悉上情。
二、案經乙○○告訴臺灣板橋地方法院檢察署檢察官偵查起訴。
    理  由
一、證據能力部分：
  (一)按被告以外之人於偵查中向檢察官所為之陳述，除顯有不可
  　信之情況者外，得為證據，刑事訴訟法第159 條之1 第2 項
    定有明文。查告訴人乙○○於偵查中經檢察官以告訴人身分
    傳訊所為之供述，固為被告以外之人於偵查中向檢察官所為
    之陳述，但告訴人乙○○業經檢察官依法命其具結，除顯有
    不可信之情況者外，原則上得作為證據，且為保障被告對告
    訴人乙○○之詰問權，本院於審理中，已以證人身分傳訊告
    訴人乙○○到庭具結後進行交互詰問，檢察官及被告、辯護
    人亦就告訴人乙○○於偵查中之證述事項詰問之，足認被告
    就告訴人乙○○於偵查之證言，已行使反對詰問權，復無證
    據證明有顯不可信之情況，則告訴人乙○○於偵查中之陳述
    應有證據能力。被告丙○○之辯護人主張告訴人乙○○於偵
    查中之陳述無證據能力，洵非可採。
  (二)次按刑事訴訟法之「證據排除法則」，係指蒐集證據之程序
    違法，其證據能力應予以排除之法則。國家偵查機關如有違
    背法定程序取得證據情形，應否排除其證據能力，依刑事訴
    訟第158 條之4 之規定，除法律另有規定外，應審酌人權保
    障及公共利益之均衡維護而認定之，以期在發現實體真實目
    的下，仍兼顧個人基本人權之保障，以達維護社會安全之目
    的。私人之錄音、錄影之行為所取得之證據，並非前開國家
    偵查機關取得證據之行為，而應受刑法第315 條之1 與通訊
    保障及監察法之規範。私人違反此規範所取得之證據，固應
    予排除，惟「監察他人之通訊，監察者為通訊之一方或已得
    通訊之一方事先同意，而非出於不法目的者，不罰」，為通
    訊保障及監察法第29條第3 款所明定，可知通訊之一方非出
    於不法目的之錄音，所取得之證據，即無證據排除原則之適
    用。本件告訴人乙○○所提出之錄音帶及錄音譯文1 份，係
    告訴人乙○○與被告丙○○間之對話，由對話之一方即告訴
    人乙○○所錄製一節，為被告丙○○於偵查及本院審理中所
    是認，且告訴人乙○○錄製之目的係為保護自身權益（保留
    被告犯罪行為之證據），並無不法，故縱未得到被告丙○○
    同意，依前揭說明，應無證據排除原則之適用。被告丙○○
    之辯護人主張錄音帶內容係告訴人乙○○未經被告丙○○同
    意私下所錄，屬不法取得之證據，錄音帶譯文則係基於告訴
    人乙○○違法取得之錄音內容所製作，無證據能力云云，亦
    非有據。
  (三)復按所謂「傳聞證據」之定義係指「審判外」所為之「陳述
    或所發生之敘述性動作」，而提出於法庭用來證明該敘述事
    項之真實性之證據。其中「敘述性動作」乃指使人可得而知
    其意涵之動作。基本上，證據係在公判庭上經過調查程序後
    方得以被採用。因此，以公判庭為基準以考量證據之性質時
    ，「傳聞證據」自屬以公判庭外之供述為內容之證據。即係
    透過人之意思活動予以傳達，即供述者對於有關體驗之事實
    ，經由知覺、記憶、表現、敘述或敘述性動作等過程予以傳
    達，故亦稱之為「供述證據」。此與「非供述證據」（非傳
    聞證據），即非透過人之意思活動予以傳達之證據，如物證
    、書證等之不同，在於人之傳達、保存之正確度無法與物證
    、書證相比。本件告訴人乙○○所提出為證之衛生紙團及現
    場照片4 張，其性質上均非屬供述證據，無傳聞排除之問題
    ，應具有證據能力。
  (四)再按法務部法醫研究所95年12月22日法醫證字第0950005620
    號函附之鑑定結果1 份，本質上雖係鑑定人員於審判外之書
    面陳述，然此係法務部法醫研究所於本件偵查時，受偵查檢
    察官之囑託所為之鑑定書面報告，屬刑事訴訟法第159 條第
    1 項「被告以外之人於審判外之言詞或書面陳述，除法律有
    規定者外，不得作為證據」規定所稱「法律有規定者」之例
    外情形，此因「鑑定之經過及其結果，應命鑑定人以言詞或
    『書面』報告」（同法第206 條第1 項規定參照），是鑑定
    人以書面為鑑定報告提出於法院，依刑事訴訟法第159 條第
    1 項立法理由及同法第206 條第1 項規定，即具有證據能力
    ；又法院或檢察官得囑託醫院、學校或其他相當之機關、團
    體為鑑定，或審查他人之鑑定，並準用第203 條至第206 條
    之1 之規定，刑事訴訟法第208 條第1 項亦定有明文，是前
    開法務部法醫研究所之鑑定函，亦具有證據能力。
  (五)末按檢察官因調查證據及犯罪情形，得實施勘驗；又勘驗，
    得為其他必要之處分，刑事訴訟法第212 條、第213 條第6
    款分別定有明文，可見勘驗係屬於刑事訴訟法所賦予檢察官
    之固有權限，從而，本件偵查檢察官於96年4 月11日就告訴
    人乙○○所提供之錄影光碟實施勘驗所製作之筆錄，自有證
    據能力。
二、訊據被告甲○○、丙○○矢口否認有前揭相姦、通姦犯行，
    被告甲○○辯稱：伊曾經有開車到臺北縣林口鄉○○○路與
    四維路口，但確定日期已忘記了，伊是教烘焙課程，丙○○
    與伊是師生關係，因丙○○好學，伊開車載丙○○至上開地
    點，是因午休時間一起吃飯，順便講解講義內容，上開地點
    是公園，伊未曾與丙○○發生性行為云云；被告丙○○辯稱
    ：伊於93年間到林口社區大學上烘培課，甲○○是老師，95
    年3 月後伊沒有再去上課，甲○○有一些比較新的上課內容
    ，經過林口時會拿給伊，伊才會與甲○○見面討論教學上之
    問題，伊確定96年6 月23日沒有在甲○○的車上，未曾與甲○○有通姦之行為云云。
三、惟查：被告二人確曾於前揭時地，在被告甲○○所駕駛之自
    小客車內為通、相姦行為等情，業據證人即告訴人乙○○於
    偵查中證訴綦詳，其於95年11月10日偵查中證稱：96年6 月
    23日伊有發現甲○○丟一堆衛生紙（見95年度他字第7235號
    偵查卷〈下稱他字卷〉第16、17頁），96年1 月11日偵查中
    證稱：伊提供之衛生紙及毛髮送法醫研究所鑑定ＤＮＡ是在
    林口第二交流道南下路邊撿到的，因為95年4 月28日伊發現
    被告二人在文化二路與四維路車會，後來有1 、2 個月，被
    告二人都是在該處車會，被告二人離開時，伊都沒有發現任
    何東西，直到6 月23日甲○○把衛生紙丟到路邊，其上還有
    殘留毛髮，伊就將它撿起來（見他字卷第50頁）等語，嗣於
    本院96年11月22日審理中亦到庭結證稱：伊與丙○○在94年
    12月3 日結婚後，曾發現丙○○身上有三、四百張元宵節的
    模彩券，後來得知模彩券是甲○○給的，經詢問甲○○，甲○○否認認識丙○○，伊開始產生懷疑，元宵節過後伊發現
    被告二人交往密切，故自95年4 月28日起，伊請同事丁○○
    協助注意被告二人交往過程，至95年6 月23日為止，發現被
    告二人在林口鄉○○○路與四維路口旁邊的荒草停車場車會
    多達十次。95年6 月23日伊與丁○○發現被告二人車會離開
    之後，甲○○將車停在林口第二交流道南下匝道旁的空地，
    將車內垃圾及衛生紙丟棄路旁，等甲○○開車離開後，伊與
    丁○○即前往拾獲，拾獲過程有請丁○○以手機錄影，而拾
    獲之衛生紙團肉眼觀察出有精斑的異狀，伊為求謹慎當天就
    將衛生紙存放於辦公室內加鎖保管，後來伊提出本件告訴後
    ，該團衛生紙就拿給檢察官當做證據，在交給檢察官之前都
    是伊在保管該衛生紙等語甚詳（見本院96年度易字2334號刑
    事卷〈下稱刑事卷〉第83至89頁），核與證人丁○○於本院
    96年11月22日審理時證稱：95年4 月28日那天，乙○○請伊
    幫忙跟蹤他太太丙○○，當天伊發現甲○○駕車到丙○○辦
    公室樓下等，丙○○從她的辦公室走出來上了甲○○的車離
    開，伊一直騎機車跟蹤到文化二路及四維路口，甲○○將車
    停在有空地路口處，伊就打電話給乙○○來現場，伊先離開
    ，約下午2 時許，乙○○回去找伊帶著ＳＯＮＹ的ＤＶ攝影
    機回到現場，由乙○○拍攝；之後伊幾乎每天中午都會到丙○○辦公室樓下等，乙○○則是到文化二路及四維路口那邊
    等，主要的目的是要確定他們二人是不是在那邊碰面，前後
    有看見被告二人到那邊十餘次；本案扣案衛生紙團，是於95
    年6 月23日拾獲的，當天我們也是依例跟蹤他們到那邊去，
    大約下午1 時30分甲○○要載丙○○回辦公室時，乙○○駕
    車載伊跟車，快到文化北路交流道的時候，甲○○將車停在
    一部砂石聯結車後面，看到甲○○下車開右後側門調整車子
    座椅，又隨地丟出兩包垃圾到旁邊的空地後離去，伊與乙○○就套著手術用手套去翻甲○○丟下的兩包垃圾，乙○○在
    其中1 包翻出衛生紙團，拾撿過程伊有手機拍攝等語之情節
    相符（見刑事卷第96至99頁），並有告訴人乙○○於偵查中
    提出之錄影紀錄光碟及於本院審理中提出之上開拾獲衛生紙
    團扣案可證，且該拾獲衛生紙團經檢察官囑託法務部法醫研
    究所鑑驗，經該所以SM試劑精斑試驗法檢測，均發現有精斑
    存在，衛生紙檢出之ＤＮＡ型別為丙○○、甲○○2 人之混
    合型，與丙○○、甲○○檢出之各項ＤＮＡ型別均無矛盾，
    經計算重複率（識別率）分別為1.40乘10之負20次方、1.46
    乘10之負18次方，因此認為衛生紙上之體液極可能（機率為
    99.99999% 以上）為丙○○、甲○○所留，亦有法務部法醫
    研究所95年12月22日法醫證字第0950005620號函一件在卷可
    稽（見他字卷第41至46頁），再者，本院依被告丙○○辯護
    人之聲請，函詢法醫研究所前述鑑定函所述「衛生紙上之體
    液」為被告二人身上何種分泌物，及是否同時沾染，據該所
    函復：所詢「衛生紙上之體液」經ＤＮＡ檢測，發現為2 人
    之混合型，其中可確認含有男性之精液斑，且與甲○○檢出
    之ＤＮＡ型別相符，其重複率為1.46乘10的負18次方；「衛
    生紙上之體液」檢出之ＤＮＡ混合型別中，亦與丙○○之Ｄ
    ＮＡ型別相符，其重複率為1.40乘10的負20次方等語，此復
    有法醫研究所96年10月12日法醫證字第0960004414號函在卷
    可憑（見刑事卷第49頁），由此足證被告二人應有於95年6
    月23日下午，在臺北縣林口鄉○○○路與四維路口旁荒草處
    ，被告甲○○所駕駛之自小客車內，為通、相姦行為甚明，
    被告二人前揭所辯各節，顯係屬卸責之詞，不足採信。至法
    務部法醫研究所上開函固另說明「惟無法確認屬丙○○何種
    分泌物，亦無法確認是否同時沾染」之語，然該衛生紙團既
    為告訴人乙○○及證人丁○○於96年6 月23日當天尾隨被告
    甲○○之車後所拾獲，業經渠等證述如前，是苟被告二人並
    無於前揭時地發生性行為，實無法想像該衛生紙團何以會沾
    染被告二人之體液？且被告甲○○之體液確定為精液？故上
    述函文之該段說明要難採為被告二人有利之證據。從而，本
    件事證明確，被告二人犯行均堪認定。
四、按被告二人行為後，刑法業自95年7 月1 日起修正生效施行
    ，其第2 條第1 項規定行為後法律有變更者，適用行為時之
    法律，但行為後之法律有利於行為人者，適用最有利於行為
    人之法律，是針對刑法修正變更之部分，自應就有利或不利
    於被告之一切相關情形，綜理全部結果而為比較，以定其應
    適用之法律，且一經定其應適用之法律後，即須整體適用之
    ，除法有明文外，不任意得割裂適用，經本院綜理被告所涉
    上揭犯行之一切相關情形，認倘適用行為時即修正前刑法之
    相關規定處斷，對其較為有利，依刑法第2 條第1 項規定，
    自應適用修正前刑法規定處斷。查本件涉及刑法修正之法律
    變更部分，為第41條之易科罰金折算標準事項，修正後刑法
    之易科罰金標準較諸修正前刑法為苛，自應適用修正前之刑
    法規定。核被告丙○○所為，係犯刑法第239 條前段之通姦
    罪，被告甲○○所為，係犯同條後段之相姦罪。爰審酌被告
    二人犯罪之動機、目的、手段、所生危害、犯後飾詞圖卸，
    態度不佳等一切情狀，分別量處如主文所示之刑，並諭知易
    科罰金之折算標準。又中華民國96年罪犯減刑條例業經立法
    院制定，並經總統於96年7 月4 日公布，自96年7 月16日起
    生效，本件被告二人犯罪時間係在96年4 月24日前，合於上
    開減刑條例第2 條第1 項第3 款之規定，且無同條例第3 條
    所定不得減刑之情形，應併依上開減刑條例規定，就其宣告
    刑減其二分之一之刑期，並諭知如易科罰金之折算標準。
五、不另為無罪諭知部分：
  (一)公訴意旨另以：被告丙○○為乙○○之妻，為有配偶之人，
    甲○○亦明知丙○○係有配偶之人，其二人竟分別基於通姦
    、相姦之概括犯意，連續於民國95年4 月28日、同年5 月16
    日、同年5 月19日、同年6 月12日中午，在臺北縣林口鄉○○○路與四維路口之荒草中，被告甲○○所駕駛之2131-KS
    自小客車內發生多次性行為。嗣為乙○○發現有異，多次跟
    蹤被告二人並錄影拍攝，始悉上情，因認被告丙○○另涉犯
    刑法第239 條前段之通姦罪嫌，被告甲○○另犯同條後段之
    相姦罪嫌。
  (二)惟按犯罪事實應依證據認定之，無證據不得認定犯罪事實；
    又不能證明被告犯罪者，應諭知無罪之判決。刑事訴訟法第
    154 條第2 項、第301 條第1 項分別定有明文；又事實之認
    定，應憑證據，如未能發現相當之證據，或證據不足以證明
    ，自不能以推測或擬制之方法，為裁判之基礎，最高法院40
    年臺上字第86號判例意旨、69年臺上字第1531號判例意旨亦
    可資參照。
  (三)公訴人認被告二人有涉前開犯行，係以告訴人乙○○之指訴
    、被告二人之供述、勘驗錄音帶譯文1 份、現場照片4 張及
    偵查中96年4 月11日勘驗筆錄1 份為其論據。訊據被告二人
    均堅詞否認有此部分犯行，一致辯稱：伊等並未在該等時間
    、地點為通、相姦行為等語。
  (四)經查：告訴人乙○○固指訴被告二人連續於前開時地有發生
    多次性行為，惟依其所提出為證之上開勘驗錄音帶譯文、現
    場照片及偵查中檢察官所為之勘驗筆錄內容所示，充其量僅
    能證明被告二人有於前開時地先後多次在被告甲○○車內相
    會之事實，尚難進一步證明被告二人有在車內為通、相姦之
    行為，參以證人丁○○於本院審理中證稱：「甲○○的車窗
    是黑色的，沒有辦法看到裡面，我只看到車子在那邊，車內
    的人都沒有下車」等語（見刑事卷第97頁），可見並無積極
    證據證明被告二人另有此等通、相姦犯行。此外，復查無其
    他確切證據足認被告二人有各該次通、相姦犯行，被告二人
    此部分犯罪即屬不能證明，惟因公訴人認此部分與被告二人
    前開經本院認定有罪之通、相姦犯行部分具有修正前刑法第
    56條之連續犯關係，屬裁判上一罪，故不另為無罪之諭知。
據上論斷，應依刑事訴訟法第452 條、第299 條第1 項前段，刑
法第2 條第1 項前段、第239 條、修正前刑法第41條第1 項前段
，修正前罰金罰鍰提高標準條例第2 條，中華民國96年罪犯減刑
條例第2 條第1 項第3 款、第7 條，判決如主文。
本案經檢察官黃佳權到庭執行職務。
中　　華　　民　　國　　96　　年　　12　  月　　6 　　日
                  刑事第六庭    法　官  高文淵
以上正本證明與原本無異
如不服本判決應於送達後10日內向本院提出上訴狀
                                書記官　林進煌
中　　華　　民　　國　　96　　年　　12　  月　　7 　　日
附錄本案論罪科刑法條全文：
刑法第239 條
有配偶而與人通姦者，處一年以下有期徒刑，其相姦者亦同。
